【裁判字號】    92,訴,65
【裁判日期】    921127
【裁判案由】    殺人未遂等
【裁判全文】
臺灣臺北地方法院刑事判決                            九十二年度訴字第六五號
    公  訴  人  臺灣臺北地方法院檢察署檢察官
    被      告  戊○○
    指定辯護人  甲○公設辯護人唐禎琪
    被      告  乙○○
    選任辯護人  張義祖律師
右列被告等因殺人未遂等案件，經檢察官提起公訴（九十一年度偵字第八六一０、二
五二０九號），甲○判決如左：
    主  文
戊○○殺人，未遂，處有期徒刑伍年陸月；又以加害生命之事，恐嚇他人致生危害於
安全，處有期徒刑伍月。應執行有期徒刑伍年拾月。扣案之水果刀、尖刀各壹把均沒
收。
乙○○以加害生命之事，恐嚇他人致生危害於安全，處有期徒刑陸月，如易科罰金，
以佰元折算壹日。
    事  實
一、戊○○及乙○○係母女關係，緣戊○○與馬偕醫院婦產科醫師庚○○於民國八十
    七年間因手術問題而有醫療糾紛，戊○○及乙○○為此曾多次前往位於臺北市中
    山區○○○路○段九二號之馬偕醫院與庚○○理論，並與庚○○發生多次衝突；
  (一)九十年十月二十六日十七時三十分許，戊○○與乙○○再度為找庚○○理論而前
    往馬偕醫院二樓婦產科由庚○○看診之第六診室，戊○○並單獨基於殺人之犯意
    ，先於衣服內預藏水果刀及尖刀各一把，兩人趁第六診室內之護士打開診間之門
    叫在外等候之病患進入時尾隨進入診間，乙○○隨即基於傷害及恐嚇之犯意，以
    雙手掐住庚○○之脖子（未成傷），並以台語對庚○○嚇稱：「你把我媽媽開刀
    開成這樣，我要你負責」、「我要你死」等語，以此加害生命之舉動與言詞恫嚇
    庚○○，使庚○○心生畏懼，致生危害於其安全，戊○○則跟在乙○○之後，以
    雙手持預藏之水果刀衝向庚○○，並刺向庚○○之胸口，同時以台語對庚○○稱
    ：「今天要讓你沒命」等語，幸當時在外候診之病患家屬己○○於診間外欲陪同
    其妻進入看診時發現，並隨即將戊○○持刀之雙手下壓，戊○○所持之水果刀即
    因此刺到庚○○右腰際所配戴之呼叫器，庚○○始因此倖免於難，戊○○及乙○○並遭同在診間內之護士丙○○、丁○○等人共同制伏，並扣得戊○○手中所持
    之水果刀及衣服內預藏之尖刀各一把。
  (二)戊○○於前開事件後，對庚○○仍懷恨在心，竟又於九十一年十二月十四日十時
    三十分許，以一黑色垃圾袋內裝冥紙攜往馬偕醫院二樓庚○○在內看診之婦產科
    第七診室外，並以於該診室門口外撒冥紙之方式，用以表示要讓庚○○死亡之意
    思而以此加害生命之舉動恐嚇庚○○，使庚○○心生畏怖，致生危害於庚○○之
    安危。
二、案經被害人庚○○訴由臺北市政府警察局中山分局報告臺灣臺北地方法院檢察署
    檢察官偵查起訴。
    理  由
壹、被告戊○○部分：
一、訊據被告戊○○固均不否認曾因與告訴人庚○○間之醫療糾紛而與其女兒即被告
    乙○○多次前往馬偕醫院尋求告訴人解決之道，並於九十年十月二十六日十七時
    三十分許再度攜帶扣案之水果刀一把與尖刀一把前往馬偕醫院二樓婦產科第六診
    室找告訴人，事後又因告訴人未加理會而於九十一年十二月十四日另行以一黑色
    垃圾袋內裝冥紙隻身前往馬偕醫院二樓婦產科第七診室告訴人看診之診室門口外
    撒放等情，惟矢口否認有何殺人、恐嚇之犯意，辯稱：是因為告訴人欺騙伊開刀
    ，使伊失眠、身體不適，卻又不加理會，伊只是去找告訴人理論，並沒有拿刀刺
    向告訴人之胸口，刀子是伊平常工作所用的，只是用來防身的，而撒冥紙只是一
    時衝動，並無恐嚇告訴人之意云云；公設辯護人則為被告戊○○辯護稱：以被告
    對告訴人作息熟悉之情，若被告確有致告訴人於死地之意，當不會選擇告訴人門
    診時間人來人往之公共場合為之，且台北市立療養院之鑑定報告結果雖認被告戊○○並無心神喪失、精神耗弱，惟其鑑定之時間已距案發時有二年之久，鑑定報
    告中亦記載被告戊○○之一般智能表現略低於常人表現，缺乏可資調適壓力或重
    整其生活狀態之內外在資源，亦容易致使其與告訴人之行為應對脫離常軌等語，
    故該報告顯有瑕疵，被告戊○○之精神狀態顯與常人有異；另冥紙本身對人之生
    命安全並無危險性，告訴人亦未親眼目睹被告撒冥紙之行為，被告亦無其他言行
    舉止表示恐嚇之意，亦難認告訴人因被告戊○○撒冥紙之行為而心生畏怖等語。
二、殺人未遂罪部分：
  (一)經查，被告戊○○有於九十年十月二十六日十七時三十分許攜帶自己所有之水果
    刀一把與尖刀一把前往馬偕醫院二樓婦產科第六診室告訴人看診之診間找告訴人
    等情，除為被告戊○○所供承在卷外，並據證人即案發當天在現場協助制止被告
    戊○○之己○○、證人即第四診室之護士且於案發當天曾前往第六診間協助處理
    本案之丁○○（嗣更名為許姝嫻）、證人即案發當時擔任第六診室護士之丙○○
    分別於警詢、偵查及甲○審理中證述綦詳，且有扣案之水果刀一把、尖刀一把可
    稽，被告戊○○雖否認有以其中之水果刀刺向告訴人之行為，然證人即告訴人（
    以下均稱告訴人）於甲○中證稱：被告戊○○雙手拿刀子往我胸部方向刺過來，
    被證人己○○將其雙手往下一撥，刀子就刺向我的右腰部所配戴之呼叫器等語（
    見甲○九十二年十一月十三日審判筆錄第八、十一頁），證人己○○證述：「被
    告陳從我的左邊的方向雙手握一支刀衝過來，喊著今天要讓你沒命，就衝向蘇醫
    師刀刺向他的胸部，... 我左手抓住被告陳的雙手，他的雙手被我一抓就往下從
    胸變到腰部，刀子就刺到蘇醫師的呼叫器」、「... 等到警察來要把他們二人帶
    出去時，我看到被告陳穿上運動外套後，外套的口袋露出另一支刀子的刀尖」等
    情（見甲○九十二年九月二十四日審判筆錄第四、八頁），證人丙○○、丁○○
    則分別證以被告拿著刀子刺向告訴人，最後是頂在告訴人腰部位置等詞（見九十
    一年度偵字第八六一０號卷第四八頁反面、第四九頁、甲○九十二年九月二十四
    日審判筆錄第十四、二十頁），均可證被告戊○○進入告訴人看診之第六診室時
    係雙手持水果刀刺向告訴人之胸部，經證人己○○等人制止後，手中所持之刀子
    才刺向告訴人腰部，並因告訴人腰部配戴呼叫器而未刺入，僅頂在腰部呼叫器之
    位置上，被告辯稱未拿刀刺向告訴人云云，顯不足採，至被告另辯以帶刀係為防
    身用，然以其進入第六診室後馬上以雙手持刀衝向告訴人之姿勢與時間觀之，實
    難認被告戊○○帶刀係為防身、自衛之用，其上開辯詞更難採信。
  (二)又被告戊○○雖否認有向告訴人說「今天要讓你沒命」之詞，惟此亦據證人己○○、丙○○分別於警詢、偵查及甲○審理中詳證在卷（見第八六一０號偵查卷第
    二十頁反面、第四四頁反面、甲○卷九十二年九月二十四日審判筆錄第四、二十
    頁），已可確認被告持刀衝向告訴人時，口中並以台語說「今天要讓你沒命」乙
    節，被告戊○○前揭辯詞，亦非足採。
  (三)次查，證人己○○又結證稱：被告戊○○當時雙手持刀跑向告訴人，衝過來之力
    道非常大，其高中、大學時曾是學校柔道選手，所以可以以手抓住被告戊○○持
    刀之雙手，當時二人並僵持了十幾秒，因為被告戊○○一直在用力，其已經撐不
    過去，你們花了多少時間制止被告陳？）約十來分鐘，我們才奪下被告陳的刀子
    」一情（見甲○九十二年九月二十四日審判筆錄第四、五、六、九、二二頁），
    證人丁○○雖係稱：「我看到有幾個同事幫忙抓住被告張，把他固定在旁邊，被
    告陳拿刀子把蘇醫師壓住，劉先生從後抱住被告陳」、「（是否劉先生從後抱住
    被告陳要拉開被告陳，但是拉不開？）是的，但是一直沒有辦法分開」乙節（見
    同上筆錄第十七頁），而與上開證人己○○所證似不相同，然因證人丁○○係從
    第四診室聽到聲音後始進入第六診室，故所見及之情形無法從頭至尾，而其亦稱
    不知道是何人第一個上場制止等語，是前開證人己○○之證詞應足採信，亦即從
    上開證人等之證詞，以證人己○○一男子且曾為柔道選手之身材、體力，其抓住
    被告戊○○之雙手尚僵持有十幾秒之時間，且從被告戊○○持刀衝向告訴人開始
    至周遭眾人奪下刀子之時亦歷時約十幾分鐘時間，之間即使試圖拉開被告戊○○
    亦不容易等情觀之，足知被告戊○○持刀時，雙手用力之猛，並非只是要嚇唬告
    訴人，其前於偵查中辯以只是拿出刀子要嚇他們云云，亦係卸責之詞，委無足採
    。
  (四)另刑法上殺人未遂罪與傷害罪之區別，本視加害人有無殺意為先決條件，被害人
    所受之傷害程度，雖不能據為認定有無殺意之唯一標準，但加害人之下手情形如
    何，於審究犯意方面，仍不失為重要參考資料，有最高法院五十三年台上字第一
    ０八八號判決意旨可資參酌。而人之胸部為身體心臟、肺臟等重要臟器之所在，
    為要害之處，以銳利之水果刀刺殺足以奪人之性命，此乃一般常識，被告戊○○
    所持之水果刀最後雖僅頂住告訴人右腰部配戴之呼叫器，然如前述，其原先刺殺
    之方向係告訴人之胸部，僅係因遭制止而未果，是以其先前刺殺之方向為告訴人
    之胸部，已足奪告訴人之性命，再觀以被告戊○○刺向告訴人之時，口中不僅喊
    著「今天要讓你沒命」等詞，且係以相當大之力道衝向告訴人，被告戊○○確有
    殺害告訴人之故意乙節，要可認定。辯護人雖為被告辯護稱：若被告戊○○確有
    殺人之故意，不會選擇告訴人看診時人來人往之時間等語，然從證人己○○之證
    詞，被告戊○○持刀衝入第六診室時係尾隨其太太開門之瞬間（見甲○九十二年
    九月二十四日審判筆錄第四頁），告訴人亦稱：「當時在叫病人進來的時候，我
    當時正在寫東西，... 她媽媽（即被告戊○○）就用雙手拿刀子衝向我刺過來」
    （見甲○九十二年十一月十三日審判筆錄第八頁），與告訴人看診之科別為婦產
    科，不管是診間內協助看診之護士或看病之病人均以婦女為多數，被告戊○○利
    用看診現場多為婦女，且告訴人忙著看診之機會，尾隨病人開門之瞬間，趁告訴
    人不及防備之時，以雙手持刀快速衝向告訴人，而達成殺害告訴人之結果，顯非
    難事，是辯護人所為前揭辯護意旨，亦不足為被告戊○○有利之認定。
  (五)再按精神病本有心神喪失及心神耗弱之不同，前者固可不罰，後者僅減輕其刑，
    故其處罰與否，仍須視精神病之程度如何而定，非謂凡有精神病者均可不罰，且
    其不處罰與減輕其刑，必以其犯罪行為確在精神病中者為限，若其精神病時有間
    斷，而犯罪行為適在間斷之際者，則其行為與精神病無關，即不能以夙有精神病
    為理由，而主張不罰或減輕其刑，最高法院二十二年上字第一七七一號判例意旨
    足資參照。被告戊○○雖自稱於案發之前曾前往臺北醫學大學醫學院附設醫院診
    療，後轉介至精神科追蹤，又於案發後至台北市立療養院住院治療，並提出台北
    市立療養院九十二年一月二十七日診斷證明書一紙，證明其於九十年十月二十九
    日曾住院治療，所患之疾病為情感性精神病。然揆諸前開判例意旨，縱被告戊○○於案發前曾因精神疾病治療，或於甲○審理過程中數度表現出喃喃自語、答非
    所問之情形（見甲○審判筆錄之記載），亦不足認定被告戊○○於行為時係陷於
    心神喪失或精神耗弱之狀態。且據被告戊○○所提出之診斷證明上所載之情感性
    精神病，與鑑定報告中認依被告戊○○九十年十月二十八日至十一月二十六日於
    台北市立療養院住院治療診斷之結果，認係「憂鬱症」，有上開診斷證明書與台
    北市立療養院九十二年八月十五日北市療成字第０九二三０六五二五００號函檢
    附被告戊○○鑑定報告第一頁過去生活史、疾病史之記載可佐（均附甲○卷），
    憂鬱症並不等同於心神喪失或精神耗弱，而被告戊○○於案發後接受警方詢問時
    ，亦能清楚表達為何要前往馬偕醫院找告訴人，案發之過程，並為其自己之行為
    與女兒即同案被告乙○○辯解，難認其於行為當時已達心神喪失或精神耗弱，而
    前揭鑑定報告之結論中所指「陳女之一般智能表現略低於常人表現，缺乏可資調
    適壓力或重整其生活狀態之內外資源，亦容易致使陳女與庚○○之行為應對脫離
    常軌」等語，係針對被告戊○○之智能表現，容易使其與告訴人間應對行為脫離
    常軌，並非當然指被告戊○○在面對告訴人時即陷於心神喪失或精神耗弱之狀態
    ，況其鑑定結果亦認「陳女於犯行當時，並非受妄想、幻覺或異常之情緒表現等
    精神病症影響，致使其犯行時之知覺理會判斷作用明顯較普通人為降低，故甲○
    認為陳女於犯行時，其精神狀態未達精神耗弱或心神喪失之程度」，有該鑑定報
    告附卷可稽，則辯護人以鑑定報告中指被告戊○○有一般智能表現略低於常人表
    現之記載與被告戊○○於案發後二年在甲○審理中所出現之喃喃自語、答非所問
    之情況，主張被告戊○○於犯罪行為時已達心神喪失、精神耗弱可減輕或免除刑
    事責任之程度，亦非可採，被告戊○○患有憂鬱症等疾病之病歷亦不足採為對其
    有利之認定。
  (六)析上所述，被告戊○○雙手持扣案水果刀一把並內藏尖刀一把欲殺害告訴人，嗣
    因為周遭之人制止而使原本刺向告訴人胸部之水果刀往下刺向告訴人右腰部，並
    因告訴人右腰部配戴呼叫器而阻擋被告戊○○之水果刀刺入告訴人腰部，致使告
    訴人免於遭被告戊○○殺害之結果等情，均堪認定，被告戊○○於犯罪行為時亦
    無陷於心神喪失或精神耗弱而可減輕其刑事責任之適用，被告所辯與辯護人為其
    辯護意旨，均非可採。被告戊○○持刀刺向告訴人，顯然已經著手於殺人行為之
    實施，僅未生告訴人死亡之結果而未遂。
三、恐嚇危害安全罪部分：
  (一)查被告戊○○曾於九十一年二月十四日十時三十分許以一黑色垃圾袋內裝冥紙攜
    往馬偕醫院二樓婦產科告訴人看診之第七診室門口撒放等情，業據證人即當場目
    擊之高瑞香、黃明月於警詢中指陳無訛（見九十一年度偵字第二五二０九號卷第
    七、八頁），並經證人黃明月指認錄影帶中攜帶黑色垃圾袋之人即為到現場撒放
    冥紙之人，證人丙○○與告訴人於警詢中觀看錄影帶後指認錄影帶中攜帶黑色垃
    圾袋之人為被告戊○○（見第二五二０九號偵查卷第五六頁、第六頁反面、第三
    頁反面），且有扣案之冥紙一袋、監視錄影帶一卷可稽，足佐被告戊○○此部分
    任意性自白與事實相符。
  (二)按刑法第三百零五條之恐嚇罪，所稱以加害生命、身體、自由、名譽、財產之事
    ，恐嚇他人者，係指以使人生畏怖心為目的，而通知將加惡害之旨於被害人而言
    。若僅在外揚言加害，並未對於被害人為惡害之通知，尚難構成本罪，有最高法
    院五十二年台上字第七五一號判例意旨足資參照，亦即依行為人之言行舉止，其
    將加惡害於被害人之旨如已達到被害人使被害人知悉，即非不得該當本罪。被告
    戊○○於本次行為之前曾經多次於告訴人看診之時間前往告訴人看診之診室找告
    訴人理論乙節，為被告戊○○所自承，亦據告訴人及證人丙○○、丁○○於偵查
    中指證明確（見第二五二０九號偵查卷第二一頁、第八六一０號偵查卷第四九頁
    反面），再參以被告戊○○前開九十年十月二十六日持刀欲殺害告訴人之行為，
    被告戊○○不僅對告訴人心懷恨意，且知悉告訴人看診之時間、地點，所以選擇
    在告訴人看診之時間，將冥紙撒放在告訴人看診之診間外，渠欲藉此行為使告訴
    人知悉之心甚為明顯。是縱告訴人未親眼目擊被告撒放冥紙之行為，惟從被告戊○○之行為與告訴人從其診室門口撒放之冥紙與觀看監視錄影帶之內容，告訴人
    已經可以得知被告戊○○撒放冥紙之行為係針對其而來。
  (三)又恐嚇不一定必以言詞為之，而冥紙依一般社會習俗係燒給往生者所用，被告戊○○亦於偵查中供承伊心中很恨告訴人，撒冥紙是代表惡有惡報等詞（見第二五
    二０九號偵查卷第二八頁反面、第二九頁反面），再從前述被告戊○○對告訴人
    確實心有憤恨之行為觀之，衡諸常情，一般人再度看到曾對自己威脅、甚至持刀
    刺殺之人帶著代表燒給往生者之冥紙撒放在自己工作之地點外，如何能不心生畏
    懼？被告戊○○顯係以撒冥紙之行為代表將加害告訴人生命之意通知告訴人，告
    訴人指稱其已心生畏怖，實符常情而可採信。被告戊○○辯稱，並無恐嚇之意；
    辯護人為被告戊○○辯以撒冥紙並無將加害之意，均無從採信。
  (四)承上，被告戊○○確有於九十一年十二月十四日十時三十分許以在告訴人看診之
    診室門口撒放冥紙之行為，並以此將加害於告訴人生命之事通知到達告訴人，使
    告訴人心生畏懼，被告戊○○此部分犯行亦堪認定。
四、本件被告戊○○所犯上開犯行之事證明確，均應依法論科。是核被告戊○○所為
    分別係犯刑法第二百七十一條第二項、第一項殺人未遂罪、第三百零五條恐嚇危
    害安全罪，其所犯上開二罪，犯意各別，行為互殊，應予分論併罰。被告戊○○
    雖已著手殺人行為之實施，惟未生死亡之結果，其犯罪尚屬未遂，爰依刑法第二
    十六條前段規定按既遂犯之刑度減輕其刑。爰審酌被告戊○○因與告訴人間醫療
    糾紛而起本案之衝突與犯行，雖經前次殺人未遂犯行遭警方移送，仍未知悔改，
    再度向告訴人恐嚇，犯罪後並未坦承犯行，顯然並無悔意，亦未得告訴人之諒解
    或與之和解，其先後所為對告訴人之精神、生活與工作已生莫大之影響，亦據告
    訴人陳述在卷，與其智識程度等一切情狀，分別量處如主文所示之刑，並定其應
    執行之刑。扣案之水果刀一把、尖刀一把，為被告戊○○所有，業據其於偵查及
    甲○審理中供承在卷，且係供其犯殺人未遂罪所用之物，應依刑法第三十八條第
    一項第二款規定併予宣告沒收之。
貳、被告乙○○部分：
一、訊之被告乙○○亦不否認於九十年十月二十六日十七時三十分許與其母親即被告
    戊○○一同前往馬偕醫院二樓婦產科第六診室找告訴人，惟矢口否認有何恐嚇之
    犯行，辯稱：伊只是很生氣告訴人將其母親開刀開成這樣，要找告訴人理論，並
    沒有掐告訴人脖子，也沒有對告訴人說「我要你死」之類的話云云。
二、惟查：
  (一)告訴人分別於偵查及甲○審理中指稱：案發當時護士正在叫病人進來，其正在寫
    東西，被告乙○○進來說「你幫我媽媽手術成這樣，... 」，出聲的同時，被告
    乙○○就用雙手同時掐住其脖子，將其推到牆壁上等語（見第二五二０九號偵查
    卷第二十頁反面、第八六一０號偵查卷第四三頁反面、甲○九十二年十一月十三
    日審判筆錄第八頁），均與證人己○○、丙○○於警詢、偵查及甲○審理中所證
    述情節大致相符（見第八六一０號偵查卷第十六頁、第二十頁反面、第四四頁反
    面、甲○九十二年九月二十四日審判筆錄第四、二十頁），被告乙○○確有掐住
    告訴人脖子之行為，其辯稱並未掐住告訴人脖子云云，實非可採。
  (二)告訴人於甲○審理中雖僅證述被告乙○○進門時有說「你幫我媽媽手術成這樣，
    要你... 」，也記得當時有人說「要給你死」，但不記得是誰說的，印象中是被
    告戊○○所說的等語（見甲○九十二年十一月十三日審判筆錄第八頁），惟證人
    丙○○於警詢中曾稱被告乙○○以台語說「你把我媽媽開刀開成這樣子，我要你
    負責」，復於甲○審理中證述：被告乙○○衝過去掐住告訴人脖子，嘴巴用台語
    說「你把我媽媽弄成這樣，我要你的命或要給你死」之類的話等情（見第八六一
    ０號偵查卷第二十頁反面、甲○九十二年九月二十四日審判筆錄第二十頁），證
    人己○○嗣於甲○審理中雖亦表示不記得被告乙○○說甚麼話，然其於警詢中曾
    稱被告乙○○以雙手掐住告訴人脖子時，並以台語大叫「要讓你沒命」等語（見
    第八六一０號偵查卷第十六頁），以一般證人在接近案發時，記憶較為顯明之狀
    態，應可認證人己○○於警詢中所證述此部分之情節應較審理中較為接近真實而
    可採，而上開證人所述關於被告乙○○所說「要給你死」、「要讓你沒命」等用
    詞或有不同，但被告乙○○既係以台語說出，而證人在聽到後以國語轉述之用詞
    不盡相同，亦未與常情有違，是互核上開證人之證詞，被告乙○○於進入第六診
    室以其雙手掐住告訴人脖子時，確實曾以台語對告訴人嚇以「你把我媽媽開刀開
    成這樣，我要你負責」、「要給你死」等詞，被告乙○○所辯：伊只是進去找告
    訴人理論，並未說要讓告訴人死乙節，不足採信。
  (三)綜上所述，被告乙○○於右揭時間、地點衝入告訴人看診之第六診室，隨即以雙
    手掐住告訴人脖子，並對之嚇稱「你把我媽媽開刀開成這樣，我要你負責」、「
    要給你死」，其同時以掐脖子之行為與上開言詞對告訴人表示要告訴人對其母親
    被開刀之事負責，而將加害於告訴人生命之事通知告訴人，其確有對告訴人恐嚇
    之意，被告乙○○此部分犯行亦足認定。
三、核被告乙○○所為係犯刑法第三百零五條恐嚇危害安全罪，起訴書雖認被告涉犯
    殺人未遂罪，然此部分業經公訴人於甲○審理中另行補正第三百零五條之恐嚇危
    害安全罪（見甲○九十二年十一月十三日審判筆錄第十四頁，殺人未遂罪部分詳
    後述），甲○復已依刑事訴訟法第九十五條第一款之規定告知被告乙○○補正之
    罪名，而無礙於其之防禦權。又刑法上之心神喪失與精神耗弱，應依行為時精神
    障礙程度之強弱而定，如行為時之精神，對外界事務全然缺乏知覺理會及判斷作
    用而無自由決定意思之能力者，為心神喪失；如此項能力，並非完全喪失，僅較
    普通人之平均程度顯然減退者，則為精神耗弱，最高法院所著二十六年度渝上字
    第二三七號判例意旨可資參照。查被告乙○○於甲○審理時之反應、表現異於常
    人，經常於其母親說話時即顯格外生氣、傷心，而不斷陳述自己之想法，有甲○
    審判筆錄之記載與被告乙○○庭提之陳述狀可參，再參以被告乙○○於案發後警
    詢時之筆錄，雖係否認犯行，惟部分所言亦與平常人之陳述相異（見第八六一０
    號偵查卷第十二頁），且經甲○囑託台北市立療養院鑑定被告乙○○行為時之精
    神狀況，鑑定結果亦認：綜合被告乙○○之過去生活史、疾病史、身體檢查、精
    神狀態與心理評估結果，其係一「精神分裂症」者，為一持續性無間斷之精神病
    態，平日對於外界事務之知覺理會與判斷作用，以及自由決定意思之能力，即已
    較普通人之平均程度顯然減退，其犯行時之精神狀態已達精神耗弱之狀態，有前
    揭台北市立療養院函所附被告乙○○之鑑定報告在卷足憑，可認被告乙○○於行
    為時之精神狀態已陷於精神耗弱，應依刑法第十九條第二項規定減輕其刑。爰審
    酌被告之行為係因受其母親之影響，而與告訴人發生糾紛，犯罪後雖未坦承犯行
    ，惟已對告訴人表示歉意，獲得告訴人之諒解，與其生活狀況、智識程度、犯罪
    之動機、手段，所為對告訴人之精神、生活與工作亦造成相當之影響等一切情狀
    ，量處如主文所示之刑，並諭知易科罰金之折算標準。另被告乙○○經鑑定後雖
    認其於犯罪行為時係陷於精神耗弱之狀態中，惟案發至今已二年，被告乙○○已
    有接受台北市立療養院之門診追蹤治療，有其提出之台北市立療養院九十二年四
    月四日診斷證明書可佐（附甲○卷），亦經其辯護人另介紹以教會與專人之協助
    （見甲○九十二年十一月十三日審判筆錄），是甲○認無予以長期繼續性與社會
    隔離之監護處分治療，亦附此敘明。
四、公訴意旨另以被告乙○○此部分係與被告戊○○共同涉犯殺人未遂罪嫌云云，惟
    查：被告乙○○自警詢時起即堅決否認知悉其母親即被告戊○○於案發當天有預
    藏刀械在身上，而與其有共同殺害告訴人之犯意聯絡，被告戊○○亦否認被告乙○○知道伊身上帶有刀子乙節，且若其二人確有殺人之犯意聯絡，被告乙○○亦
    明知被告戊○○攜帶二把刀子，又何以不由被告二人分持一把刀子，並由率先進
    入診間之被告乙○○持一把刀趁告訴人不及防備之時，先行攻擊告訴人？被告乙○○雖與被告戊○○一同前往馬偕醫院找告訴人，然從其二人先前即已多次找告
    訴人理論之經驗，被告乙○○以為此番前去亦是與先前數次相同，而不知被告戊○○預藏刀子並有殺害告訴人之意，亦非與常情有違，此外，復查無其他積極證
    據足認被告二人有何殺人之犯意聯絡，被告乙○○另涉殺人未遂犯行，原應為無
    罪之諭知，然公訴意旨以起訴犯罪事實之記載，被告乙○○係先以恐嚇行為再著
    手殺人行為，僅不生殺人之實害結果，認二罪屬吸收犯之實質上一罪關係（起訴
    書雖漏引恐嚇危害安全罪，然業經公訴人當庭補正），爰不另為無罪之諭知，併
    此敘明。
據上論斷，應依刑事訴訟法第二百九十九條第一項前段，刑法第二百七十一條第二項
、第一項、第三百零五條、第二十六條前段、第十九條第二項、第四十一條第一項前
段、第五十一條第五款、第三十八條第一項第二款，罰金罰鍰提高標準條例第一條前
段、第二條，判決如主文。
本案經檢察官侯少卿到庭執行職務
中      華      民      國    九十二    年     十一   月     二十七     日
                                      臺灣臺北地方法院刑事第四庭
                                          審判長法  官  黃雅芬
                                                法  官  楊代華
                                                法  官  黎惠萍
右正本證明與原本無異。
如不服本判決，應於判決送達後十日內向甲○提出上訴狀（應抄附繕本）。告訴人或
被害人如對於本判決不服者，應具備理由請求檢察官上訴，其上訴期間之計算係以檢
察官收受判決正本之日期為準。
                                                書記官  楊麗娟
中      華      民      國    九十二    年     十一   月     二十八     日
附錄本案論罪科刑法條全文
刑法第二百七十一條第二項、第一項、第三百零五條
中華民國刑法第二百七十一條
(普通殺人罪)
殺人者，處死刑、無期徒刑或十年以上有期徒刑。
前項之未遂犯罰之。
預備犯第一項之罪者，處二年以下有期徒刑。
中華民國刑法第三百零五條
(恐嚇危害安全罪)
以加害生命、身體、自由、名譽、財產之事，恐嚇他人致生危害於安全者，處二年以
下有期徒刑、拘役或三百元以下罰金。


司法院資訊處製作；財團法人民間司法改革基金會備份。
